臺灣高等法院臺南分院民事裁定
109年度抗字第136號
抗  告  人  王麗華  
上列抗告人因與相對人郭財嘉間確認抵押權不存在等事件，對於
中華民國109年5月25日臺灣臺南地方法院所為裁定（109年度補
字第374號）提起抗告，本院裁定如下：
    主  文
抗告駁回。
抗告費用由抗告人負擔。
    理  由
一、按因債權之擔保涉訟，以所擔保之債權額為準；如供擔保之
    物其價額少於債權額時，以該物之價額為準。民事訴訟法第
    77條之6定有明文。次按債權人代位債務人對第三人起訴，
    係以債務人與第三人間之債權債務關係為訴訟標的，故代位
    訴訟之標的價額，應就債務人與第三人間權利義務關係定之
    （最高法院93年度台抗字第696號民事裁定、108年度台抗字
    第1042號民事裁定參照）。
二、本件抗告人於原法院提起確認抵押權不存在等訴訟，聲明請
    求：確認相對人郭財嘉就以債務人李一家所有如附表所示  
    之土地，於民國84年5月10日設定登記之抵押權及其所擔保
    新台幣（下同）600萬元之債權不存在。相對人郭財嘉應將
    前項抵押權設定登記，予以塗銷。核系爭抵押權所擔保之  
    債權額為600萬元，而系爭土地之公告現值合計為426萬6422
    元（詳如附表），從而，原法院以系爭土地之價額核定本件
    訴訟標的價額為426萬6422元，於法並無違誤。抗告人雖主
    張依最高法院101年度台抗字第773號民事裁定意旨，除其請
    求除去法律關係之標的價額低於其主張之債權額，應以該標
    的之價額為準外，均應以其如獲勝訴判決所受利益，即其主
    張之債權額為準，計算其訴訟標的之價額云云；惟查債權人
    代位債務人對於第三人債務人起訴，代位權僅為債權人對於
    債務人與第三債務人間之權利義務關係，非構成訴訟標的之
    事項。本件抗告人代位債務人李一家對相對人提起確認抵押
    權不存在之訴，係因債權之擔保涉訟，自應以所擔保之債權
    額600萬元為準，惟因供擔保之物其價額僅426萬6422元，少
    於債權額，原法院以擔保物之價額核定訴訟標的價額為426
    萬6422元，自無不合。抗告人所引最高法院101年度台抗字
    第773號裁定之事實，係債權人基於其自身之權利行使撤銷
    權，並非債務人怠於行使權利，而代位債務人行使權利，二
    者之訴訟標的不同，自不得逕予比附援引，抗告意旨執此指
    摘原裁定不當，求予廢棄，非有理由，應予駁回。
三、據上論結，本件抗告為無理由，爰裁定如主文。
中　　華　　民　　國　　109 　年　　10　　月　　27　　日
                  民事第六庭    審判長法  官  吳上康

                                      法  官  王浦傑

                                      法  官  張季芬
上為正本係照原本作成。
本裁定除以適用法規顯有錯誤為理由外，不得再抗告。如提再抗
告，應於收受送達後十日內向本院提出再抗告狀（須附繕本），
並繳納再抗告費新台幣一千元。
提起再抗告應委任律師或具有律師資格之人之委任狀；委任有律
師資格者，另應附具律師資格證書及釋明委任人與受任人有民事
訴訟法第466條之1第1項但書或第2項所定關係之釋明文書影本。
 
中　　華　　民　　國　 109　　年　　10　　月　　28　　日

                                      書記官  蘇玟心
【附註】
民事訴訟法第495條之1第2項準用同法第466條之1第1、2項規定
：
⑴對於第二審判決上訴，上訴人應委任律師為訴訟代理人。但上
  訴人或其法定代理人具有律師資格者，不在此限。
⑵上訴人之配偶、三親等內之血親、二親等內之姻親，或上訴人
  為法人、中央或地方機關時，其所屬專任人員具有律師資格並
  經法院認為適當者，亦得為第三審訴訟代理人。
民事訴訟法第466條之2第1項：
上訴人無資力委任訴訟代理人者，得依訴訟救助之規定，聲請第
三審法院為之選任律師為其訴訟代理人。